【裁判字號】    98,易,1064
【裁判日期】    981214
【裁判案由】    傷害
【裁判全文】
臺灣高雄地方法院刑事判決              98年度易字第1064號
公  訴  人  臺灣高雄地方法院檢察署檢察官
被      告  丙○○
                      號
上列被告因傷害案件，經檢察官提起公訴（98年度偵字第15027
號），本院判決如下：
    主  文
丙○○犯傷害罪，處有期徒刑伍月，如易科罰金，以新臺幣壹仟
元折算壹日。
    事  實
一、丙○○於民國98年4 月15日晚上10時50分許，在高雄縣林園
    鄉西汕村堤防邊某露天卡拉OK店內（下稱系爭卡拉OK店），
    無緣無故，竟基於傷害之犯意，持瓶裝臺灣啤酒之玻璃瓶，
    自後向坐著之乙○○頭部砸擊，致乙○○受有前額撕裂傷及
    右後腦撕裂傷之傷害。
二、案經乙○○訴由高雄縣政府警察局林園分局報告臺灣高雄地
    方法院檢察署檢察官偵查起訴。
    理  由
一、按被告以外之人於審判外之言詞或書面陳述，除法律有規定
    者外，不得作為證據；又被告以外之人於審判外之陳述，雖
    不符第159 條之1 至第159 條之4 之規定，但經當事人於審
    判程序同意作為證據，法院審酌該言詞陳述或書面陳述作成
    時之情況，認為適當者，亦得為證據；當事人、代理人或辯
    護人於法院調查證據時，知有第159 條第1 項不得為證據之
    情形，而未於言詞辯論終結前聲明異議者，視為有前項之同
    意，刑事訴訟法第159 條第1 項、第159 條之5 規定甚明。
    經查，本判決後開所引用之各該被告以外之人於審判外之陳
    述（包括書面陳述），雖屬傳聞證據，惟業經被告丙○○及
    檢察官於審理期日時均表示無意見而不予爭執，且迄至言詞
    辯論終結前亦均未聲明異議，本院審酌上開證據資料製作時
    之情況，尚查無違法不當之瑕疵，亦認為以之作為證據應屬
    適當，故揆諸前開法律規定與說明，爰逕依刑事訴訟法第15
    9 條之5 規定，認前揭證據資料均例外有證據能力。
二、訊據被告矢口否認前揭犯行，辯稱：伊沒有打乙○○，當天
    係一位年約40幾歲之中年男子拿酒瓶砸乙○○的後腦云云。
    經查：
   1、被害人即告訴人乙○○於98年4 月15日晚上10時50分許，
      在系爭卡拉OK店內，遭人以瓶裝臺灣啤酒之玻璃瓶，自後
      方向其頭部砸擊，致受有前額撕裂傷及右後腦撕裂傷之傷
      害，業據被告所不爭（見審易卷第14頁背面），核與證人
      甲○○於審理時之證述相符（見本院卷第35頁），並有建
      佑醫院98年4 月15日診斷證明書在卷可稽（見偵卷第9 頁
      ），是上開事實應堪認定。
   2、證人即被害人乙○○於審理時證稱：「於98年4 月15日晚
      間我與我朋友阿偉、女朋友三個人去系爭卡拉OK店。那家
      店位在我們村莊的海邊，老闆娘我們都認識，我只是要與
      朋友喝幾杯、唱歌。當天我到了之後有看到被告，被告那
      桌我看到認識的只有二個，其餘不認識。他們那桌有五、
      六個人。我去的時候有向他點一下頭，之後我背對著他坐
      ，就與我朋友在聊天。我那桌座的位置，我女朋友與阿偉
      都看得到被告。當天我先與阿偉過去，我坐下不到五分鐘
      ，我就回我家載我女朋友過來，與我女朋友到了，坐下來
      不到二分鐘就被打了。我被打了之後，有回頭看是何人打
      我的。但我看不到，因為我的頭流血遮住我的眼。但是我
      有聽到老闆娘叫丙○○的綽號『璋仔，你在做什麼（臺語
      ）？』我就一邊回頭看，一邊跑看他有沒有追來。當時我
      被打的時候，老闆娘有在現場，在投幣式卡拉OK機台旁邊
      。我被打了之後，阿偉與女朋友他們在做何事我不知道，
      我被襲擊後我就跑了，我的眼睛都被血蓋住了。我有聽到
      老闆娘在擋他。」等語（見本院卷第28-32 頁）；又證人
      即被害人女友甲○○亦於審理時證述：「98年4 月15日我
      與乙○○及他的朋友阿偉一起去系爭卡拉OK店。阿偉已經
      在系爭卡拉OK店，我在家洗澡，後來乙○○就騎車到家來
      載我過去，因為卡拉OK店離家裡很近。我一到現場有看到
      被告。我當時還覺得很奇怪，因為之前都會與我們打招呼
      ，但當天沒有，我就感覺他有喝酒。我到現場之後，老闆
      娘有拿酒過來，之後老闆娘都一直在現場，我看得到她，
      她也看得到我，因為那裡不大，幾張桌子及電視而已。老
      闆娘當時進進出出的穿梭拿酒、換幣。那是一個小貨車改
      裝的，她都在車頭電視投幣的旁邊。我跟乙○○到了，坐
      下來還沒喝到酒，大概不到五分鐘，被告就拿臺灣啤酒的
      玻璃瓶打乙○○的後腦勺，破了之後被告又持破裂的酒瓶
      想從後面插乙○○，所以我就叫乙○○快跑，老闆娘也很
      緊張就喊『璋仔不要這樣』。」等語綦詳（見本院卷第32
      -36 頁）。經核證人乙○○與甲○○上開證詞均相一致，
      應認被告確有持瓶裝臺灣啤酒之玻璃瓶，自後向坐著之乙○○頭部砸擊無訛。且證人甲○○證稱與被告認識已一年
      多乙節（見本院卷第32-33 頁），此為被告所不爭，又證
      人甲○○證述：「被告當天與我坐面對面」等語甚明（見
      本院卷第34頁），並有其當庭手繪當天相關位置圖存卷可
      考（見本院卷第56頁），且經被告確認證人甲○○所繪無
      誤（見本院卷第49頁），應認證人甲○○當天所坐位置，
      確能清楚看到手持酒瓶自證人乙○○後方走來之人之臉孔
      ，則甲○○應無誤認該人就是被告之可能。再者，證人乙○○與甲○○均具結證稱：乙○○被打當時其等並未喝酒
      等語（見本院卷第32、35頁），足見其2 人當時意識清楚
      ，聽覺應無任何障礙，輔以證人乙○○與甲○○均證稱案
      發當天老闆娘有在現場等語（見本院卷第30、34頁），均
      詳如前載，是證人乙○○、甲○○既經本院審理時隔離訊
      問而均證述有聽到系爭卡拉OK店老闆娘於乙○○被打後，
      以臺語呼喊：「璋仔」，並試圖阻止綽號「璋仔」之人等
      語，應認確有其事。而被告復自承渠綽號為「璋仔」在卷
      無誤（見本院卷第49-50 頁），故當時系爭卡拉OK店老闆
      娘所欲阻擋之人即係被告當屬無疑。況證人乙○○亦證稱
      其與被告是從小就認識的鄰居，並無夙怨，亦未有爭執過
      等情（見本院卷第28頁），核與甲○○證述乙○○及其家
      人均與被告無爭執等語一致（見本院卷第33頁），苟非乙○○確係遭被告持瓶裝臺灣啤酒之玻璃瓶砸傷，又怎會誣
      指被告有前揭犯行，並自陷己於受刑事誣告罪責追訴之風
      險，更徵證人乙○○與甲○○上揭證詞，均堪信與事實相
      符。基上種種，被告確有持瓶裝臺灣啤酒之玻璃瓶，自後
      方向坐著之乙○○頭部砸擊，致乙○○受有前額撕裂傷及
      右後腦撕裂傷之傷害，應無疑義。被告辯稱未打乙○○云
      云，顯係卸責之詞，不足採信。
   3、證人丁○○雖迭於警詢、偵查及審理時均稱被告無打乙○○等語，並於審理時證稱：「我認識被告父親並與他父親
      工作才與被告認識的。認識被告二、三年了。我有於98年
      4 月15日晚間與被告一同去系爭卡拉OK店唱歌。當天丙○○無與別人發生糾紛。是有其他客人與他人發生糾紛，是
      乙○○不知道被何人打了一下，之後他就跑回去了。我知
      道被害人有帶女朋友去，其他我不知道。當天是喝高梁的
      ，但喝多少我不敢說。大概下班後七、八點到現場吧。當
      天喝酒除了被告沒有其他人，發生事情沒有多久就走了，
      因為喝完了酒醉就走了。當天沒有喝臺灣啤酒」等語。但
      查，證人丁○○復證稱：「當天下班我就過去喝酒了，我
      有喝酒但我不知道喝了多久，時間我不能確定。意識不是
      很清楚，我只知道被害人被打之後就跑回家去了。」一節
      （見本院卷第37頁），核與證人乙○○證述：「我去的時
      候他們感覺上已經喝很多了，我有看到桌上有很多的酒瓶
      ，我是十點多才去的。」等語大致相符（見本院卷第32頁
      ），並佐以證人自該日7 、8 點即至系爭卡拉OK店喝酒，
      足見證人丁○○於本件案發時，當已飲入相當量之酒類，
      意識業屬不清無誤，故證人丁○○所為之證言可信性即有
      可疑。再者，證人丁○○對於當日情況之其他細節，無論
      是系爭卡拉OK店老闆娘當日是否曾阻止乙○○被打、有無
      其他人在現場唱歌、喝了多少酒、酒菜錢多少等問題，均
      答以不知道、不確定等語（見本院卷第36-41 頁），更徵
      其所為之證言，非但係避重就輕，且無可憑採。況證人丁○○對於當日究與何人一同飲酒，於偵查中證稱：在場有
      些有見過的朋友等語（見偵卷第38頁），又於審理中先證
      稱：當天喝酒除了被告沒有其他人等語，後再稱：剛剛在
      庭的黃政雄是被告說他有去的，應該是有去，因為我與黃
      政雄一起做過工等語（見本院卷第38、40頁），倘證人連
      何人與之一同飲酒達2 、3 小時之久均不能確定，而有前
      後陳述矛盾不一之情況，益難認其所言為真。另被告雖辯
      稱：當天因渠與證人丁○○要唱歌，所以只有喝一瓶小瓶
      的高梁，沒有喝啤酒云云，惟前已敘明證人丁○○所為證
      言不足採信，即無從以證人丁○○上揭證詞作為對被告有
      利之認定。尚且，證人丁○○於審理時對於本院訊問「一
      瓶小瓶的高梁需要喝到晚上十點嗎？」之問題，竟回答：
      「我不知道。這樣問我不會回答。」，觀諸本問題並非一
      般人所不能理解，亦無任何用詞艱澀難懂之情，倘證人丁○○確與被告於當日僅喝1 小瓶高梁酒，有何無法回答之
      困難，是以，堪認證人丁○○與被告於當日僅喝1 小瓶高
      梁酒乙節，並非事實。更何況被告是否有喝臺灣啤酒，亦
      與被告有無持瓶裝臺灣啤酒之玻璃瓶，自後方向坐著之乙○○頭部砸擊一事無必然之關連，故被告所辯，要無可採
      。
   4、至於證人黃政雄固於審理時證稱：「我於98年4 月15日晚
      上10時許有在系爭卡拉OK店唱歌。但我要唱歌的時候就已
      經發生事情了。我只有看到一個瘦瘦的人打被害人，之後
      瘦瘦的人就跑了。事情發生之後，我還沒有喝，我也才剛
      到要唱歌而已。我不知道瘦瘦的人是誰。」等語（見本院
      卷第41-43 頁）。然查證人黃政雄又證稱：「當天是我與
      我女朋友先去，丁○○後來才來的。我印象中大約八、九
      點去卡拉OK，沒有多久丁○○就到，被害人是最後才到現
      場的，是丁○○到了之後，過了幾分鐘被害人才到」等語
      ，與證人乙○○及甲○○證述之案發時間顯不相同。再者
      ，證人黃政雄復證述：「當時被害人與一位男的在一起，
      他們是一下汽車，要走去卡拉OK坐的時候就被打了，我只
      有看到一個瘦瘦的人從他們下車的後方沙子走過來，走過
      來沒有說什麼，只有拿酒瓶從被害人正面打被害人而已。
      」等語，核與被告迭於警詢、偵查、審理及證人丁○○於
      警詢及審理時均稱：乙○○是剛坐下沒多久即遭酒瓶砸擊
      頭部一情不符，也與證人乙○○、甲○○於審理時證述係
      乙○○後腦遭砸擊等語大相逕庭，顯見證人黃政雄上揭所
      言應非事實。甚且，參酌前揭診斷證明書之傷勢載有「右
      後腦撕裂傷」之傷害，此非正面砸擊人之頭部所能造成，
      更見證人黃政雄所為之證述，純屬子虛，尚難採信。
   5、基上所述，證人乙○○、甲○○均證述被告有公訴人所指
      之犯行詳明，而證人丁○○、黃政雄所為之證言均與事實
      不符，要無可信，均如前載，被告辯解實難以採信，本件
      事證明確，被告犯行堪以認定，應予依法論科。
三、核被告所為，係犯刑法第277 條第1 項傷害罪。爰審酌被告
    與被害人乙○○原係從小認識之鄰居，竟無故持酒瓶砸傷被
    害人乙○○頭部，對被害人身心造成之損害非輕，且亦破壞
    社會治安及社區安寧，犯後堅不與被害人達成和解，賠償被
    害人所受損害，難認有何悔悟之意等一切情狀，量處如主文
    所示之刑，並諭知易科罰金之折算標準，以資懲戒。
據上論斷，應依刑事訴訟法第299 條第1 項前段、刑法第277 條
第1項，第41條第1項前段，判決如主文。
本案經檢察官鄧怡君到庭執行職務。
中    華    民    國    98    年    12    月    14    日
              刑事第十七庭  審判長法  官  陳建和
                                  法  官  陳君杰
                                  法  官  余銘軒
以上正本證明與原本無異。
如不服本判決應於收受送達後10日內向本院提出上訴書狀，並應
敘述具體理由；如未敘述上訴理由者，應於上訴期間屆滿後20日
內向本院補提理由書（均須按他造當事人之人數附繕本）「切勿
逕送上級法院」。
中    華    民    國    98    年    12    月    14    日
                                   書記官  吳書逸
附錄論罪科刑法條
中華民國刑法第277條
（普通傷害罪）
傷害人之身體或健康者，處 3 年以下有期徒刑、拘役或 1 千元
以下罰金。
犯前項之罪因而致人於死者，處無期徒刑或 7 年以上有期徒刑
；致重傷者，處 3 年以上 10 年以下有期徒刑。


司法院資訊處製作；財團法人民間司法改革基金會備份。
